【裁判字號】    98,交聲,4100
【裁判日期】    990223
【裁判案由】    交管條例聲異
【裁判全文】
臺灣板橋地方法院交通事件裁定        98年度交聲字第4100號
原處分機關  交通部公路總局臺北區監理所
異  議  人
即受處分人  甲○○
上列受處分人因違反道路交通管理處罰條例案件，對於交通部公
路總局臺北區監理所於民國98年10月23日以北監裁字裁40-AOOYF
V903號所為之裁決處分（原舉發案號：臺北市政府警察局98年10
月13日北市警交字第AOOYFV903 號）聲明異議，本院裁定如下：
    主  文
異議駁回。
    理  由
一、原處分意旨略以：本件異議人即受處分人張秉翔在駕駛執照
    吊扣期間，仍於民國98年10月13日8 時52分許，駕駛車牌號
    碼345-NF號營業小客車，經警在臺北市○○○路○ 段6 巷攔
    停當場舉發，原處分機關乃於98年10月23日以北監裁字裁40
    -AOOYFV903號違反道路交通管理事件裁決書，依道路交通管
    理處罰條例第21條第1 項第5 款，裁處罰鍰新臺幣（下同）
    9,000 元，並吊銷駕駛執照1 年等語。
二、異議意旨略以：
    (一)伊曾於97年3 月7 日，因在6 個月內駕照違規記點共達6
      點以上，遭原處分機關以北監自裁字裁00-000000000號違
      反道路交通管理事件裁決書裁處吊扣駕駛執照1 月，並限
      於97年4 月6 日前繳送駕駛執照；如逾期不繳，則易處吊
      扣駕駛執照2 月，並限於97年4 月21日前繳送駕駛執照；
      如再逾期不繳，則自97年4 月22日起易處吊銷，並逕行註
      銷駕駛執照，吊銷後1 年不得重新考領駕駛執照（下稱前
      案裁決）。惟因原處分機關係按伊戶籍地（即臺北縣中和
      市○○路611 巷2 弄6 之4 號）寄送該裁決書，而伊實際
      上並未居住在戶籍地，導致伊遲未收受該裁決，後來伊因
      駕照到期而於98年9 月17日到監理站辦理審驗，經監理站
      人員告知伊駕駛執照已遭註銷（按應係因異議人未依上開
      裁決所定時間繳送駕駛執照，故遭易處逕註）後，伊便提
      出伊繳交電話費之繳費證明單，證明伊實際上並未住在戶
      籍地，而是住在臺北縣三峽鎮○○路33號6 樓，監理人員
      乃當場表示改為吊扣駕駛執照1 個月（自98年9 月17日起
      至98年10月16日止），並開立駕駛執照吊扣執行單予伊。
    (二)其後，伊雖有於98年10月13日8 時52分許，駕駛車牌號碼
      345-NF號營業小客車，遭警在臺北市○○○路○ 段6 巷攔
      停舉發，但如按前案裁決來執行，伊只要等駕駛執照吊銷
      滿1 年即98年4 月22日後即可重新考照，然如依本案裁決
      ，伊駕駛執照必須被吊銷1 年，重新考照時間相對延後，
      對伊即屬不利。
    (三)原處分機關既已依前案裁決易處逕註，即不得再改成吊扣
      駕駛執照1 月，否則即違反一事不兩罰原則；另如監理人
      員於98年9 月17日有告知伊前案裁決超過1 年即可重考的
      話，伊便會考慮重考，而不會同意改吊扣1 個月，如此一
      來，也不會發生在吊扣期間違規駕駛的問題，故伊主張依
      行政程序法第8 條之信賴保護原則，應按前案裁決內容來
      執行。
    (四)伊係以駕駛計程車為業，除有債務未清償外，尚有無謀生
      能力之妻子及1 名8 歲幼子賴伊扶養，若伊無法開計程車
      賺錢，一家生計將陷於困境，反將造成更多社會問題及成
      本，故請鈞院依行政程序法第7 條規定，考量比例原則，
      伊願多繳一些罰鍰，以替代吊銷執照1 年之處分。
三、按汽車駕駛人，有駕駛執照吊扣期間駕駛小型車之情形者，
    處6,000 元以上12,000元以下罰鍰，並當場禁止其駕駛及吊
    銷其駕駛執照，道路交通管理處罰條例第21條第1 項第5 款
    、第4 項後段定有明文。查異議人曾於97年3 月7 日，因在
    6 個月內駕照違規記點共達6 點以上，遭原處分機關以北監
    自裁字裁00-000000000號違反道路交通管理事件裁決書裁處
    吊扣駕駛執照1 月，並限於97年4 月6 日前繳送駕駛執照；
    如逾期不繳，則易處吊扣駕駛執照2 月，並限於97年4 月21
    日前繳送駕駛執照；如再逾期不繳，則自97年4 月22日起易
    處吊銷，並逕行註銷駕駛執照，吊銷後1 年不得重新考領駕
    駛執照；其後，異議人曾於98年9 月17日檢附繳費證明單向
    原處分機關表示伊實際上並未住在戶籍地，也收到前案裁決
    ，原處分機關乃即改處吊扣駕駛執照1 個月（自98年9 月17
    日起至98年10月16日止），並開立駕駛執照吊扣執行單予異
    議人收執；其後，異議人於98年10月13日8 時52分許，駕駛
    車牌號碼345-NF號營業小客車，遭警在臺北市○○○路○段6
    巷攔停舉發等情，業據異議人陳述明確，並有前案裁決書及
    其送達證書、本案違規舉發通知單、原處分機關98年9 月17
    日簽呈、駕駛執照吊扣執行單附卷可稽（本院卷第9 、10、
    13、14、37頁），堪信真實。異議人既已於98年9 月17日同
    意原處分機關改處吊扣駕駛執照1 個月（自98年9 月17日起
    至98年10月16日止），並當場收受駕駛執照吊扣執行單，當
    已知悉其駕駛執照之吊扣起迄日期，且其為職業駕駛，亦難
    諉稱不知不得於駕駛執照吊扣期間駕駛小汽車之規定，竟仍
    於該吊扣期間之98年10月13日駕駛前揭營業小客車，顯已該
    當道路交通管理處罰條例第21條第1 項第5 款之處罰要件。
四、異議人雖辯稱：原處分機關既已依前案裁決易處逕註，即不
    得再改成吊扣駕駛執照1 月，否則即違反一事不兩罰原則云
    云，但查前案裁決內容為「吊扣駕駛執照1 月，並限於97年
    4 月6 日前繳送駕駛執照；如逾期不繳，則易處吊扣駕駛執
    照2 月，並限於97年4 月21日前繳送駕駛執照；如再逾期不
    繳，則自97年4 月22日起易處吊銷，並逕行註銷駕駛執照，
    吊銷後1 年不得重新考領駕駛執照」，其內容本即包含「吊
    扣駕駛執照1 月」，原處分機關於98年9 月17日改處吊扣駕
    駛執照1 個月（自98年9 月17日起至98年10月16日止），僅
    係執行問題，而非重新處罰，故與一事不二罰原則無涉。其
    次，異議人雖辯稱：如監理人員於98年9 月17日有告知伊前
    案裁決超過1 年即可重考的話，伊便會考慮重考，而不會同
    意改吊扣1 個月，如此一來，也不會有在吊扣期間違規之問
    題，故伊主張依行政程序法第8 條之信賴保護原則，應按前
    案裁決內容來執行云云，但查原處分機關於98年9 月17日決
    定改處吊扣駕駛執照1 個月（自98年9 月17日起至98年10月
    16日止）時，異議人亦當場同意此項處分，業據異議人在庭
    自述明確（本院卷第26頁反面），且吊銷處分較吊扣處分為
    重，前者自吊銷之日起即完全喪失駕駛資格，且須重新考領
    駕駛執照，後者則僅需等待吊扣期間經過即可恢復駕駛資格
    ，兩相比較，自以後者對異議人較為有利。異議人既當場表
    示同意接受此項較有利處分之執行，其後原處分機關亦依此
    結論予以執行，即無任何信賴利益受損可言。至於異議人雖
    稱：如監理人員於98年9 月17日有告知伊前案裁決超過1 年
    即可重考的話，伊便會考慮重考，而不會同意改吊扣1 個月
    云云，但以執法者之角度言之，其執法當時應係設定受罰者
    將會依法執行（亦即不會出現受罰者在駕駛執照吊扣期間仍
    然駕駛之情形），本難期待其會假設各種非常態之特殊情形
    而逐一分析其利害關係，其亦無此項義務，況且異議人既明
    知其駕駛執照仍在吊扣期間，卻仍違規駕駛小汽車，顯有可
    歸責於己之事由，應對其自身違規行為負完全責任，尚難將
    此責任歸咎於監理人員，而恣意選擇對己較有利之處分，故
    其前揭所辯，具無可採。至於異議人辯稱其若無法開計程車
    賺錢，一家生計將陷於困境，反將造成更多社會問題及成本
    ，請依行政程序法第7 條及比例原則，改以繳交罰鍰方式替
    代吊銷執照1 年之處分云云，但查道路交通管理處罰條例第
    21條第1 項第5 款、第4 項後段規定，汽車駕駛人，有駕駛
    執照吊扣期間駕駛小型車之情形者，處6,000 元以上12,000
    元以下罰鍰，並當場禁止其駕駛及吊銷其駕駛執照，亦即只
    要該當處罰構成要件者，即應科處罰鍰、禁駛及吊銷處分，
    彼此間並無可替代性，且原處分機關依法裁決吊銷異議人駕
    駛執照1 年，亦無任何輕重失衡之情形，尚難據此逕謂其有
    何不當，故異議人此項所辯，亦難遽採。
五、綜上所述，異議人在駕駛執照吊扣期間，仍於98年10月13日
    有駕駛車牌號碼345-NF號營業小客車之違規事實，業經認定
    如前，原處分機關依據道路交通管理處罰條例第21條第1 項
    第5 款、第4 項後段之規定，裁處罰鍰9,000 元，並吊銷駕
    駛執照1 年，於法尚無不合，應予維持。本件異議為無理由
    ，應予駁回。
據上論斷，應依道路交通案件處理辦法第19條，裁定如主文。
中    華    民    國    99    年    2     月    23    日
                  交通法庭  法  官  楊明佳
以上正本證明與原本無異
如不服本裁定應於送達後5日內向本院提出抗告狀
                            書記官  林金良
中    華    民    國    99    年    2     月    23    日

司法院資訊處製作；財團法人民間司法改革基金會備份。
